【裁判字號】    89,易,1820
【裁判日期】    890829
【裁判案由】    竊盜
【裁判全文】
臺灣臺南地方法院刑事判決                        八十九年度易字第一八二號
    公  訴  人  臺灣台南地方法院檢察署檢察官
    被      告  甲○○
右列被告因竊盜案件，經檢察官提起公訴（八十九年度偵字第六八００號），本院判
決如左：
    主  文
甲○○無罪。
    理  由
一、公訴意旨略以：甲○○意圖為自己不法之所有，基於概括之犯意，連續於民國（
    下同）八十八年十二月五日某時許以及不詳時日，分別竊取許文耀所有之身分證
    、燦坤三Ｃ流通會員卡及高傳凱所有之身分證、自用小客車駕駛執照、健保卡以
    及郵政儲金金融卡，置放於其寄居之臺南縣歸仁鄉○○路五二六巷二號二樓乙○
    ○住所內，並另於八十八年十二月二十七日經警盤查訊問時，冒用許文耀之名義
    應訊及偽造署押（所涉偽造文書罪嫌另經本署以八十九年度偵字第四五五○號起
    訴）。嗣經警於八十九年四月二日偕同乙○○返回前開住所取健保卡時，為警查
    獲，因認其涉有連續竊盜罪嫌。
二、按犯罪事實應依證據認定之，無證據不得推定其犯罪事實；又不能證明被告犯罪
    者，即應諭知無罪之判決，刑事訴訟法第一百五十四條、第三百零一條第一項分
    別定有明文。又按認定不利於被告之事實，須依積極證據，苟積極證據不足為不
    利於被告之事實之認定時，即應為有利於被告之認定，更不必有何有利之證據；
    又事實之認定應憑證據，如未能發現相當證據，或證據不足以證明，自不能以推
    測或擬制之方法，以為裁判之基礎，最高法院三十年上字第八一六號．四十年台
    上字第八六號分別著有判例可資參照。
三、本件公訴人認被告甲○○涉有竊盜罪嫌，無非以起獲上開二證件之屋主乙○○之
    指訴及被告曾以許文耀名義應訊等資為依據。訊據被告堅決否認有竊盜犯行，辯
    稱：高傳凱的證件是於八十八年十一月十二日在歸仁鄉○○村○○○○道路旁撿
    到的，許文耀的證件是在歸仁菜市場撿到的，伊檢到後放在乙○○住處的抽屜內
    ，因當時另有毒品案件在逃，且與許文耀同年，故背其身分證資料以備警察臨檢
    等語。
四、經查：
  (1)被告坦承伊持有高傳凱、許文耀二人身分證等證件，且放在當時借住的乙○○家
    ，乙○○雖於偵查時表示知道該二證件係被告竊取，惟於本院審理時又改稱「是
    被告撿到的，他沒有告訴我」，則乙○○之證述前後不同，難以採為被告有竊取
    行為的依據。
  (2)被告與於八十八年十一月十二日於歸仁鄉○○村○○道路旁撿到一個皮包，裡面
    有高傳凱的相關證件，被告即予收藏留用一節，不僅被告指陳歷歷，核與當時與
    被告同騎一部機車的丙○○到場證述情節相符，應堪採信。次查，被告辯稱於歸
    仁菜市場檢到許文耀的身分證一節，雖無證據可資認定，惟依起訴事實之記載，
    無從認定被告於何時、何地、以何方式竊取許文耀的身分證等證件，自難僅憑被
    告持有許文耀證件的事實即推認被告有「竊盜」其證件之行為。
  (3)綜上所述，被告取得高傳凱證件係其於路邊檢到，有證人丙○○為憑，此部分行
    為似屬侵占遺失物，應非竊盜。被告持有許文耀證件之原因，雖其辯解並不可採
    ，惟可能係撿來，也可是買來，無償要來等，應究明其取得原因分別論以侵占遺
    失物或收受、故買贓物。惟既無何證據可認係被告竊取而來，依前揭證據裁判主
    義的明文，自難遽論被告竊盜罪嫌。
五、據上所陳，本件依調查所得證據尚不足以證明被告確有竊盜之犯行，此外復查無
    其他積極證據足資證明被告有起訴書所指之竊盜行為，揆諸首開說明，不能證明
    被告犯罪，自應為無罪之諭知。
據上論斷，應依刑事訴訟法第三百零一條第一項，判決如主文。
中      華      民      國      八十九      年    八    月    二十九    日
                              臺灣臺南地方法院刑事第一庭
                                  法  官  陳振謙
右正本證明與原本無異
如不服本判決應於送達後十日內向本院提出上訴狀
                                  書記官  陳南山
中      華      民      國      八十九      年    八    月    二十九    日


司法院資訊處製作；財團法人民間司法改革基金會備份。
